臺灣高等法院刑事判決　　　　　　　　100年度少上訴字第4號
上　訴　人　臺灣新竹地方法院檢察署檢察官
被　　　告　鍾○○
　　　　　　　　（為保護少年，其姓名年籍住居所資料詳卷）
選任辯護人　蕭俊龍律師
上列上訴人因被告強盜案件，不服臺灣新竹地方法院99年度少訴
字第7號，中華民國100年1月14日第一審判決（起訴案號：臺灣
新竹地方法院檢察署99年度少偵字第9號），提起上訴，本院判
決如下：
    主  文
原判決關於鍾○○部分撤銷。
鍾○○意圖為自己不法之所有，結夥三人以上攜帶兇器，以強暴
方法致使不能抗拒，而取他人之物，處有期徒刑年捌月。扣案
之PLAY BOY背包壹個，沒收。
    事  實
一、鍾○○係80年10月○日生、黃○○係民國81年9月○日生、
    宋○○係81年9月○日生（以上二人姓名年籍詳卷內資料，
    業經原審判處有期徒刑2年2月、3年8月確定），於行為時均
    為14歲以上未滿18歲之少年。基於共同之犯意，意圖為自己
    不法所有，結夥三人以上，於98年10月15日凌晨2時45分許
    ，黃○○騎乘其母親張○華所有之車號978-DJL號重型機車
    ，載鍾○○，宋○○騎乘竊得之車號190-GFW號重型機車（
    所涉竊盜部分，另經原審少年法庭交付保護管束處分確定）
    ，至新竹市○○路71號萊爾富便利商店。三人戴白色安全帽
    且均戴口罩，黃○○、宋○○另持兇器水果刀各1把，宋○
    ○並揹PLAY BOY背包1個進入該便利商店內大喊搶劫，由黃
    ○○持水果刀抵住店員陳建全頸部，喝令其打開收銀機，以
    此強暴之手法，致使陳建全不能抗拒，打開收銀機，任由黃
    ○○等人強取收銀機及店內現金新台幣（下同）9,945元、
    七星牌香菸34包、大衛杜夫牌香菸19包，放入PLAY BOY背包
    內帶走逃逸。嗣經警於98 年10月24日9時許，在新竹縣竹東
    鎮○○街240號住處查獲黃○○、鍾○○，經警方提示黃○
    ○另案強盜犯行相關證據，黃○○坦承另案強盜犯行，並自
    首本件強盜行為，供出鍾○○、宋○○為共犯，因而查獲。
    並在上址及新竹縣竹東鎮○○街156巷17號7樓與地下室等處
    ，扣得宋○○所有之強盜行為時，裝置財物所用之PLAY BOY
    背包1個，起出贓物大衛杜夫香菸19包，發還被害人萊爾富
    便利商店店員陳建全。
二、案經新竹市警察局第二分局、新竹縣警察局竹東分局、新埔
    分局分別報請台灣新竹地方法院少年法庭調查後，裁定移送
    臺新竹地方法院檢察署檢察官偵查起訴。
    理  由
一、按被告以外之人於審判外之言詞或書面陳述，除法律另有規
    定者外，不得作為證據，刑事訴訟法第159 條第1 項固有明
    文規定。惟被告以外之人於偵查中向檢察官所為之陳述，除
    顯有不可信之情況者外，得為證據；被告以外之人於審判外
    之陳述，雖不符刑事訴訟法第159條之1至之4之規定，惟經
    當事人於審判程序同意作為證據，法院審酌該言詞陳述或書
    面陳述作成時之情況，認為適當者，亦得為證據，復為同法
    第159條之1第2項、第159條之5第1項所明定。查本院所引證
    人於警詢中之證述，雖均為審判外之陳述，均屬傳聞證據，
    惟該等證人於警詢中之陳述，業經被告及其辯護人同意援引
    作為證據，本院審酌後亦認為適當，故該等證人於審判外之
    陳述，自得作為本案之證據。另本案認定事實所引用之文書
    證據，並無證據證明係公務員違背法定程式所取得，亦無刑
    事訴訟法第159條之4之顯有不可信之情況與不得作為證據之
    情形，且經被告、辯護人或檢察官同意援引作為證據，自應
    認均有證據能力。
二、上開犯罪事實，業據被告鍾○○於偵審中坦承不諱。核與已
    判決確定之共犯黃○○、宋○○於偵查、原審審理時自白供
    承之情節，均大致相符（鍾○○部分見原審少調字第518號
    卷第一宗第10頁、第11頁、第15頁至第18頁、第282頁、第
    283 頁、第321頁、原審少訴卷第120頁、第128頁、本院卷
    第46 頁正背面、第48頁；黃○○部分，見原審少調字第518
    號卷第一宗第36頁、第39頁至第40頁、第47頁、第283頁、
    第286頁、原審少訴卷第64頁至第66頁、第128頁；宋○○部
    分，見原審少調字第518號卷第一宗第50頁至第52頁、第58
    頁至第60頁、第283頁、第321頁、原審少訴卷第64頁至第66
    頁、第128頁）。另證人即被害人陳建全於警詢及原審證述
    確於上開時地遭黃○○等人強盜財物等情（見原審少調字第
    518號卷第一宗第88頁、第99頁、第280頁至第283頁）。並
    有贓物認領保管單、證人即被害人陳建全指認嫌疑人照片資
    料、失車--唯讀案件基本資料及原審法院勘驗現場監視器光
    碟筆錄、現場與附近照片共20張（見原審少調字第518號卷
    第一宗第19頁、第133頁、第136頁、第149頁至第167頁、第
    348頁背面）、新竹市警察局第二分局扣押筆錄、扣押物品
    目錄、新竹縣警察局竹東分局扣押筆錄、扣押物品目錄表、
    車籍查詢--基本資料詳細畫面各2份（見原審少調字第513
    號卷第68頁至第76頁、原審少調字第518號卷第一宗第126頁
    至13 1頁、第138頁、第141頁）、查獲後採證照片共24張（
    見原審少調字第513號卷第84頁、第85頁、第87頁、第88頁
    、第93頁至第95頁）及扣案之白色安全帽1頂、水果刀2把、
    PLAY BOY背包1個可資佐證。足見被告鍾○○之自白均與事
    實相符，事證明確，被告鍾○○強盜之犯行，應可認定。至
    公訴人雖認被告鍾○○強盜時亦持有刀械之情。惟為被告鍾
    ○○所否認。核共犯黃○○、宋○○均稱被告鍾○○確未拿
    刀等語。復經原審法院勘驗萊爾富便利商店內監視器光碟資
    料，強盜三人中，僅其中二人手持刀械，有勘驗筆錄在卷可
    稽（見原審少調第518號卷第一宗第348頁）。被告鍾○○當
    時應未持有刀械。至證人即被害人陳建全於警詢及原審證稱
    當時行搶之三人均有持刀云云，應係遭強盜恐懼混亂中誤認
    。惟共犯應就其共同犯意內其他共犯所為負共同之責任。本
    件三人結夥強盜，其中二人持有刀械兇器，被告仍應負攜帶
    兇器強盜之責任。
三、被告黃○○、鍾○○、宋○○持以強盜所用之水果刀，足以
    對人之生命、身體構成威脅，自為兇器之一種。被告結夥三
    人以上，持刀進入商店，由共犯將刀械抵住被害人頸部，對
    被害人身體施以暴力，自屬強暴行為，且其等行為，在客觀
    上確使人不能抗拒。核被告鍾○○所為，係犯刑法第330條
    第1項之結夥三人以上攜帶兇器強盜罪，被告鍾○○與判決
    確定之黃○○、宋○○間有犯意聯絡及行為分擔，均為共同
    正犯。被告鍾○○為80 年10月○日生，有其年籍資料在卷
    可查，於強盜行為時，係14歲以上未滿18歲之少年，爰依刑
    法第18條第2項規定減輕其刑。
四、原審對被告為有罪科刑之判決，固非無見。惟查：被告除本
    件強盜犯行外，旋於98年10月19日，數日後另結夥三人攜帶
    兇器強盜OK便利商店，因已滿18歲，另由檢察官起訴，由原
    審法院另案審理中，自不合於緩刑之要件。且被告於深夜凌
    晨時分，結夥三人攜帶兇器，公然至商店打劫強盜，情節重
    大，嚴重破壞社會秩序，造成社會人心不安，客觀上並無可
    憫恕之處，原審依刑法第59條減輕其刑，並宣告緩刑，自有
    未合。公訴人上訴意旨，指摘原判決依刑法第59條減刑及緩
    刑不當，為有理由，應由本院將原判決關於被告鍾○○部分
    撤銷改判。爰審酌被告夥同多人於夜間凌晨持刀械強盜公然
    至商店打劫，對於被害人造成莫大之恐懼，對於社會治安之
    危害甚鉅，原應從重科處，惟念前無非行紀錄，有本院被告
    前案紀錄表在卷可參，行為時尚未滿18歲，思慮欠周，並能
    坦承犯行，尚有悔意，且強盜所得金錢數額、物品價值非高
    ，已與被害人達成和解，有原審公務電話紀錄在卷可佐（見
    原審少訴卷第73頁），兼衡其犯罪之目的、手段、智識程度
    、生活狀況等一切情況，乃從輕量處如主文第二項所示之刑
    。扣案之PLAY BOY背包1 個，為共犯宋○○所有，供被告等
    強盜時放置所得財物使用，為共犯宋○○供明在卷，依法宣
    告沒收。又被告等人強盜所用之口罩，於犯案後丟棄，業經
    共犯黃○○供明在卷。至扣案之口罩1個，係私人物品，與
    本件強盜行為無涉，業經共犯黃○○供明在卷（見原審少訴
    卷第159頁），又扣案之水果刀2把，雖供犯罪使用，然係於
    共犯宋○○與其兄宋○強家中廚房取得，並非被告宋○○所
    購買，非宋○○所有之物，另扣案之白色安全帽，雖共犯黃
    ○○等人戴以犯案，然為案外人古哲儒所有之物，非被告及
    共犯所有，因均非違禁物，無庸宣告沒收。
五、據上論斷，應依刑事訴訟法第369條第1項前段、第364條、
    第299條第1項前段，刑法第28條、第330條第1項、第18 條
    第2項、第38條第1項第2款，判決如主文。
本案經檢察官張秋雲到庭執行職務。
中    華    民    國   100    年    5     月    3     日
                  少年法庭審判長法  官  許宗和
                                法  官  潘進柳
                                法  官  趙功恆
以上正本證明與原本無異。
如不服本判決，應於收受送達後10日內向本院提出上訴書狀，其
未敘述上訴之理由者並得於提起上訴後10日內向本院補提理由書
（均須按他造當事人之人數附繕本）「切勿逕送上級法院」。
                                書記官  陳佳伶
中    華    民    國   100    年    5     月    3     日
附錄本案論罪科刑法條全文
刑法第328條第1項：
意圖為自己或第三人不法之所有，以強暴、脅迫、藥劑、催眠術
或他法，至使不能抗拒，而取他人之物或使其交付者，為強盜罪
，處5年以上有期徒刑。
刑法第330條第1項：
犯強盜罪而有第321 條第1 項各款情形之一者，處7 年以上有期
徒刑。